臺灣高雄地方法院民事判決　　　　93年度訴字第2778號
原　　　告　甲○○
被　　　告　乙○○
上列當事人間刑事附帶民事訴訟請求損害賠償事件，經本院刑事
庭移送前來，於民國94年4 月14日言詞辯論終結，判決如下：
    主    文
被告應給付原告新台幣捌拾壹萬玖仟零陸拾玖元及自民國93年8
月31日起至清償日止按年息百分之五計算之利息。
原告其餘之訴駁回。
訴訟費用由被告負擔十分之九，餘由原告負擔。
本判決第一項於原告以新台幣貳拾柒萬肆仟元供擔保後，得假執
行。
原告其餘假執行之聲請駁回。
    事實及理由
一、程序部分
（一）按因侵權行為涉訟者，得由行為地之法院管轄。民事訴訟
      法第15條第1 項明文之。本件原告起訴主張被告於民國92
      年11月3 日22時15分許，駕駛汽車行經高雄市左營區○○
      ○路文藻外語學院（下稱文藻學院）大門口前之交岔路口
      ，因超速、闖紅燈撞擊原告駕駛之機車，致原告人車倒地
      受傷等情，依侵權行為之法律關係起訴求償，揆諸前揭規
      定，本院就本件訴訟自有管轄權。
（二）按訴狀送達後，原告不得將原訴變更或追加他訴。但減縮
      應受判決事項之聲明者，不在此限、民事訴訟法第255 條
      第1 項第3 款定有明文。查原告起訴請求被告給付888,15
      9 元，嗣於起訴狀送達後於94年4 月14日言詞辯論期日表
      示不再請求機車修理費14,090元，核其所言，應屬減縮應
      受判決事項之聲明，揆諸前開規定，其減縮應受判決事項
      之聲明，應屬合法。
（三）被告經合法通知，無正當理由未於言詞辯論期日到場，經
      核無民事訴訟法第386 條各款情形之一者，爰依原告之聲
      請由其一造辯論而為判決。
二、原告主張：被告於92年11月3 日22時15分許，駕駛車牌號碼
    ＪＦ─9389號自用小客車，沿高雄市左營區○○○路由南往
    北方向行駛，行經民族一路900 號文藻學院大門口前之交岔
    路口，本應注意駕駛汽車，應遵守道路交通號誌，行駛至交
    岔路口，行進應遵守燈光號誌之指示，行車速度，應依速限
    標誌或標線之規定及應注意車前狀況，並隨時採取必要之安
    全措施，而依當時天候晴，夜間有照明，視距良好，無障礙
    物，又無不能注意之情形，竟疏於注意前方自文藻學院下課
    之原告騎乘車牌號碼ＸＸＨ─715 號之重型機車，循綠燈號
    誌之指示，由東往西方向欲穿越民族一路左轉，而甫自校門
    口起步前進，被告仍以約80公里之時速，超速闖紅燈通過該
    交叉路口，被告所駕駛之前開車輛右側因而撞擊原告機車左
    側車頭，致原告人車倒地後受有右脛骨開放骨折之傷害。被
    告因過失傷害經本院判處有期徒刑5 月，如易科罰金，以銀
    元30 0元折算1 日確定。茲就請求之金額分述如下：(一)醫療
    費用：已支出新台幣（下同）6,069 元，預計取出固定剛釘
    之費用為1 萬元，合計16,069元。(二)看護費用：原告於92年
    11 月4日住院，同年月9 日出院，出院後由父母輪流看護3
    個月，以每日2 千元計算，請求看護費用18萬元。(三)不能工
    作之損害：原告受傷住院施行固定手術，需時1 年始可上班
    ，受傷前任職眼花撩亂服飾店，月薪1 萬9 千元，故請求23
    萬8 千元之薪資損害。(四)精神慰撫金：原告因本件車禍致右
    脛骨開放性骨折，施行鋼釘固定手術，引發骨髓炎之疼痛，
    期間3 個月行動不便，需專人看護，害怕座車，已罹患精神
    官能症，精神及肉體均受重大創痛。被告肇事後逃逸，置原
    告生死不顧，爰請求慰撫金55萬元，以上合計974,069 元，
    扣除被告支付之醫療費用1 萬元，本票面額9 萬元，餘874,
    069 元，依侵權行為之法律關係，請求被告如數給付等語；
    並聲明：(一)被告應給付原告874,069 元，及自起訴狀繕本送
    達之翌日起至清償日止，按年息百分之五計算之利息。(二)願
    供擔保，請准宣告假執行。
三、被告未於言詞辯論期日到場，亦未於準備程序期日提出任何
    書狀為聲明或陳述。
四、原告主張被告於前開時間、地點，駕駛前開汽車超速闖紅燈
    、撞擊原告駕駛之機車，致原告右脛骨開放性骨折、被告因
    此經本院判處有期徒刑5 月等情，業據其提出高雄榮民總醫
    院診斷證明書2 份（見本院93年交簡上附民字第38號卷第9
    至10頁，下稱附民卷）為證，並有證人即目擊者葉家豪於本
    院刑事庭審理時證稱：車禍發生時，伊沿民族路由南往北在
    機車道行駛，經過文藻學院門口，看到原告在外側汽車道被
    撞，當時原告正要過馬路，被告闖紅燈。因伊要過馬路時，
    已經快紅燈，過到馬路一半時，號誌已轉換為紅燈，此時就
    聽到車禍碰撞聲。轉頭就看到左後方有車禍，所以被告應該
    闖紅燈。伊騎機車在機車道上追被告，被告車款是喜美，因
    為天色暗，所以看不出顏色。約追3 分鐘記下車牌號碼，追
    被告時的車速約60公里，追逐過程並無行道樹或其他東西擋
    於本院刑事庭審理時證述：伊當時在文藻校門口，正要過民
    族路，伊騎在原告左後方約30公分左右，是在綠燈3 、4 秒
    後才起步，有看見被告闖紅燈，被告本來開在外側快車道，
    撞到以後轉到內側快車道。被告開得很快，當時只有被告的
    車子闖紅燈等語；證人即目擊者陳莉芸於本院刑事庭審理時
    證稱：當天出來在學校大門口等紅燈，等到綠燈時準備起步
    ，過1 、2 分鐘就聽到碰一聲，看到1 台車子快速的開過去
    。原告騎在伊左前方約2 公尺處。伊的方向是綠燈，被告的
    方向與伊垂直，所以被告闖紅燈，且只有那部車闖過去。車
    禍在伊左前方發生，雖然撞擊速度很快，但有看到被告撞到
    原告，被告撞到後完全沒有停下的跡象，那台車是深色的等
    語，附於本院刑事庭將附帶民事訴訟案件移送前來，並將刑
    事卷宗影印附卷（見本院93年度交簡上字第181 號93年10月
    26日審判筆錄第3 至12頁）及前開判決可稽。是互核證人葉
    家豪、林宜霖及陳莉芸之證述情節以觀，堪認被告係闖紅燈
    穿越文藻學院前民族一路之交叉路口肇事甚明，被告於刑事
    庭辯稱其並未闖紅燈，顯不足採信。再者，民族一路文藻學
    院前路段之速限為60公里，有道路交通事故現場圖1 紙及道
    路交通事故調查報告表（一）在卷（見台灣高雄地方法院檢
    察署93年度他字第1746號卷第43頁）足憑，被告於偵查中自
    承以約80公里時速穿越上開路口等語（見同上卷第64頁），
    則被告超速行駛一情，亦堪認定，原告前開主張堪予採信。
五、按因故意或過失，不法侵害他人之權利者，負損害賠償責任
    。汽車、機車或其他非依軌道行使之動力車輛，在使用中加
    損害於他人者，駕駛人應賠償因此所生之損害。不法侵害他
    人之身體或健康者，對於被害人因此喪失或減少勞動能力或
    增加生活上之需要時，應負損害賠償責任。不法侵害他人之
    身體、健康、名譽、自由、信用、隱私、貞操，或不法侵害
    其他人格法益而情節重大者，被害人雖非財產上之損害，亦
    得請求賠償相當之金額，民法第184 條第1 項前段、第191
    條之2 前段、第193 條第1 項、第195 條第1 項分別定有明
    文。被告不法侵害原告之身體，既經認定，其對於原告因而
    所受之損害，自應負賠償責任。原告請求被告賠償之各項損
    害，是否准許，分述如次：
（一）醫療費16,069元部分：其中醫療費6,069 元，有收據二十
      八張（見附民卷第12至39頁）為證，被告經合法通知未到
      庭爭執，堪認原告之主張可採，應由被告賠償原告。另原
      告主張預計支出之取出鋼板手術費用1 萬元部分，本院審
      酌原告前開右脛骨開放性骨折，依通常情形應有再行手術
      取出固定鋼板之必要，此並有本院依職權發函行政院國軍
      退除役官兵輔導委員會高雄榮民總醫院（下稱高雄榮民總
      醫院），詢問原告是否需再次開刀取出體內鋼板，經高雄
      榮民總醫院以94年2 月2 日高總管字第0940000768號函回
      覆：原告於骨頭癒合可將鋼板取出，費用約2 萬4 千元，
      自負額約7 千元，餘健保給付等語（見本院卷第33頁）可
      稽。故原告主張需另行開刀，取出固定鋼板之主張，應可
      採信，惟原告此部份可請求之金額，應以全民健康保險之
      自負額7 千元為適當，以上合計可請求之醫療費用為13,0
      69元，逾此部分，為無理由，應予駁回。
（二）看護費18萬元部分：原告主張因車禍受傷行動不便，由父
      母輪流全天看護3 個月，以每日2 千元計，請求看護費18
      萬元等語。查原告因車禍造成右脛骨開放性骨折，於92年
      11月4 日住院行開放式復位固定手術，92年11月9 日出院
      ，有診斷證明書附卷（見附民卷第9 頁）可稽，堪信為真
      實。本院審酌原告前開傷勢及手術之方式，認為原告於手
      術後應有看護之必要，看護期間以3 個月為適當，此亦有
      前開診斷證明書記載原告應有專人看護3 個月之記載，可
      資參酌。按被害人因受傷需人看護，而由親屬看護時，雖
      無現實看護之支付，亦未受支付之請求，但此出於親情所
      為勞力之支出，非不得評價為金錢，且不因擔任看護之親
      屬本身是否職業看護而異，否則無異使加害人得以因此享
      受免於賠償之恩惠，故應衡量比照僱用職業看護之情形，
      認被害人受有相當於支付職業看護費之損害，得向加害人
      請求賠償，始符公平理念。次按民法第193 條第1 項規定
      「不法侵害他人之身體或健康者，對於被害人因此喪失或
      減少勞動能力或增加生活上之需要時，應負損害賠償責任
      」，所稱之增加生活上之需要，係指被害以前並無此需要
      ，因為受侵害，始有支付此費用之需要而言。其因身體或
      健康受不法侵害，需人長期看護，就將來應支付之看護費
      ，係屬增加生活上需要之費用，加害人應予賠償（最高法
      院88年度台上字第1771號裁判要旨參照）。查原告於車禍
      白天由父親莊順發、晚上由母親照顧，在家受看護期間為
      3 個月左右等情，分別經莊順發、劉莊愛京證述在卷（見
      本院卷第24、39頁），是依證人所述，原告主張在家修養
      期間受父母輪流全天看護3 個月，堪予採信。至於看護費
      用之計算，一般病患服務員每日照顧費用12小時為1 千元
      ，24小時為2 千元，有本院依職權函詢高雄市看護公職業
      工會之94年3 月9 日94高市工字第60號函附卷（見本院卷
      第47頁）可稽，是依前開說明，原告請求看護費用18萬元
      （即自92年11月9 日出院之日至93年2 月8 日止，合計共
      92日，原告只請求90日，每日以2 千元計算，合計18萬元
      ），為有理由，應予准許。
（三）無法工作所受薪資之損害22萬8 千元部分：原告主張受傷
      後，迄完全恢復工作能力，應需1 年始可上班等語。查證
      人即原告母親莊劉愛京證稱：從住院開始算，照顧原告約
      4 個月，原告拿柺杖前後約4 個月等語（見本院卷第39頁
      ）。本院參酌高雄榮民總醫院前開回函記載原告約第1 次
      手術後4 個月可不需輔助器如常人行走（見本院卷第33頁
      ），以及原告發生車禍前任職眼花撩亂服飾行，核其工作
      性質屬販賣衣物飾品，於可正常行走後應可勝任前開工作
      等情，認原告於車禍發生後4 個月應可正常上班，原告可
      請求薪資損害以4 個月為限。次查，原告原任職眼花撩亂
      服飾行，平均月薪1 萬9 千元，有在職證明（見本院卷第
      18頁）可參，因此原告請求之金額於7 萬6 千元內（1,90
      00×4 ＝76,000），為有理由，自應准許，逾此部分，為
      無理由，應予駁回。
（四）精神慰藉金55萬元部分：查原告因被告駕車超速、闖紅燈
      受到撞擊，受有右脛骨開放骨折之傷害非輕，其精神受極
      大驚嚇與痛苦，應可認定。查原告受傷前白天任職服飾行
      、月薪平均一萬九千元，夜間於文藻學院就學，目前無不
      動產；被告92年間任職明財工程行，年所得32萬元，擁有
      汽車一部等，除有原告之診斷證明書、在職證明附卷（見
      附民卷第10頁、本院卷第18頁）可查外，並有稅務電子閘
      門財產所得調件明細表在卷（見本院卷第41至44頁）可佐
      ，爰審酌兩造之身分、地位、經濟狀況、原告所受傷害程
      度，及因上開傷害所生之生活上不便等一切情狀，認原告
      請求之慰撫金55萬元，尚屬公允，應予准許。
（五）綜上所述，原告因受傷所受損害合計819,069 元（13,069
      ＋180,000 ＋76,000＋550,000 ＝819,069）。 從而原告
      依據侵權行為之法律關係請求被告賠償819,069 元及自刑
      事附帶民事起訴狀繕本送達之翌日即93年8 月31日起至清
      償日止按法定利率計算之利息，洵屬正當，應予准許，逾
      此金額之請求，即非有據，應予駁回。
六、原告陳明願供擔保，聲請宣告假執行，經核原告勝訴部分，
    合於法律之規定，爰酌定相當之擔保金額宣告之；其餘假執
    行之聲請，因訴之駁回而失所依附，不予准許，應併予駁回
    。
七、結論：本件原告之訴，為一部有理由，一部無理由，依民事
    訴訟法第385 條第1 項前段、第79條、第390 條第2 項，判
    決如主文。
中　　華　　民　　國　  94  　年　  4　　月　   28    日
                  民事第五庭
                      審判長法  官  陳嘉惠
                            法  官  郭慧珊
                            法  官  方錦源
正本係照原本作成。
如對本判決上訴，須於判決送達後20日內向本院提出上訴狀。
中　　華　　民　　國　　94　　年　　4　　月　　 28    日
                            書記官  邱靜銘
